臺灣基隆地方法院民事判決　　　　　　　　　　　　　九十三年度訴字第一九八號
　　原　　　告　庚○○○○○○.
　　訴訟代理人　辛○○
　　被　　　告　丙○○
　　被　　　告　乙○○
　　訴訟代理人　曾智群律師
　　　　　　　　黃世瑋律師
當事人間因原告提起附帶民事訴訟，請求侵權行為損害賠償事件，經本院刑事庭裁定
移送民事庭，本院於九十三年十二月十六日言詞辯論終結，判決如下：
    主  文
被告丙○○應給付原告新臺幣壹佰萬元，及自民國九十三年七月二十三日起至清償日
止，按週年百分之五計算之利息。
原告其餘之訴駁回。
訴訟費用由被告丙○○負擔。
本判決原告勝訴部分於原告以新臺幣拾萬元供擔保後，得為假執行。
原告其餘假執行之聲請駁回。
    事實及理由
一、原告起訴主張：被告丙○○係金星家電行之受僱人，被告乙○○為金星家電行之
    實際負責人，對於丙○○前因駕駛動力交通工具肇事逃逸，受法院判處罪刑而尚
    在緩刑期間，依法其汽車駕駛執照應被吊銷，不得駕駛汽車，竟疏於注意，仍予
    僱用從事家電維修職務，並以駕駛為其附隨業務。緣丙○○於民國（下同）九十
    二年八月三日駕駛乙○○所有供其執行職務使用之牌號T6—4183號自用小貨車，
    執行職務完畢尚未下班返家之前，又與乙○○共同參加金星家電行之同事己○○
    所邀約之聚餐，席間乙○○明知丙○○即已飲酒而未制止其駕駛執行業務所使用
    之汽車，餐畢乙○○復明知丙○○欲與金星家電行其他員工至他處「續攤」，復
    未制止其駕駛該汽車，未盡其僱用人對受僱人選任監督之責，任令丙○○再至他
    處繼續飲酒唱歌作樂，迨翌（四）日凌晨三時五十分許，丙○○駕駛前開汽車欲
    返家，以時速約八、九十公里之速度，沿經基隆市○○路往高速公路方向行駛，
    應注意駕駛汽車應遵守交通號誌及速率限制之規定，並能注意，竟不注意，於行
    經義一路交叉路口前一、二十公尺，交通號誌轉換為紅燈，非但未減速停車，率
    認夜深無人，而仍以時速八、九十公里之速度，超速在市區行駛，並貿然闖紅燈
    ，適訴外人劉興懿駕駛其所有BGU —713 號重型機車，後載原告曾美，以時速
    約二、三十公里之速度，沿基隆市○○路往國立海洋大學方向行駛，行經與信一
    路交叉口時，遭丙○○駕駛之上開自用小貨車撞及，原告曾美因此受有頭面部
    多處撕裂傷及挫傷，左額葉硬腦膜上顱內出血、顱底骨骨折、肝臟嚴重挫傷並腹
    內出血、右肘擦傷之傷害。查被告丙○○在市區駕駛汽車，應注意遵守交通規則
    ，並能注意，竟然不注意，貿然酒後、超速、闖紅燈肇事脫逸，自有過失，而被
    告乙○○係被告丙○○之僱用人，未盡其僱用人對受僱人選任監督之責，又任令
    被告丙○○駕駛其所有供其執行職務所使用之汽車，且明知丙○○不應飲酒，竟
    仍與之共飲，其而未制止丙○○駕駛其所有之汽車，致丙○○因飲酒過量，不能
    安全駕駛而肇事，自亦有過失，其二人之過失行為為原告遭受損害之共同的原因
    ，而有相當因果關係，依民法第一百八十八條第一項、第一百八十五條第一項、
    第一百九十一條之二前段規定，自應連帶對原告負損害賠償責任。而原告於本件
    事故發生時係國立海洋大學水產養殖系四年級學生，因被告等之過失侵權行為，
    幾乎斷送青春性命，經醫生緊急開刀三次，始救回生命，但頭部及身體開刀癒後
    疤痕，永難消除，而腦部受傷後之後遺症何時發生，目前無法預料，肝臟切除三
    分之二，雖有再生機會，但心理障礙將伴隨終生，原告目前就讀同校同系研究所
    碩士班，目前毫無經濟能力，而被告等均係有工作、有收入之人，經濟能力均優
    於原告，竟均一再推諉，原告因本件損害，精神受重大打擊，痛苦難以言詞形容
    ，為此請求被告賠償精神慰撫金新台幣（下同）一百萬元，訴之聲明：被告應連
    帶給付原告一百萬元及自起訴狀繕本送達翌日起至清償日止，按年息百分之五計
    算之利息，原告並願供擔保，請准宣告假執行。
二、被告乙○○則以：被告乙○○並非被告丙○○之僱用人，何況案發當時丙○○肇
    事之時點為九十二年八月四日凌晨三時五十分，而前一日工作應指同年八月三日
    正常之一般上班或工作完成之時，非如原告方面所主張係酒後肇事前，有外出為
    金星家電行執行職務之行為，至於被告丙○○所駕駛之T6—4183號自用小貨車確
    實為被告丙○○自行購買，該車之所以登記為被告乙○○所有，乃是因為被告丙○○當初購買此車時，因信用不佳且需辦理貸款之故，被告丙○○及其母親遂央
    求被告乙○○為貸款名義人，方以被告乙○○之名義作為登記之車主，所以也就
    根本沒有所謂被告乙○○將前揭車輛交由被告丙○○使用的事實，再者，案發當
    晚，並非被告乙○○邀集被告丙○○等人聚餐，被告乙○○在聚餐告一段落時即
    已先行離去，並未參加之後的「續攤」即與被告丙○○、證人己○○、甲○○一
    同前往卡拉ＯＫ飲酒、唱歌，而且系爭車禍是在被告丙○○與證人己○○、林俊
    傑等人唱歌返家途中發生，是被告乙○○除了非共同加害人外，也顯非被告丙○○之「造意人」、「幫助人」，從而原告民法第一百八十八條第一項、第一百八
    十五條第一項、第一百九十一條之二前段規定，請求被告乙○○賠償，自無理由
    等語，資為抗辯。訴之聲明：原告之訴駁回，如受不利判決，願供擔保請准宣告
    免為假執行。被告丙○○經合法通知未於言詞辯論期日到場，亦未提出書狀作任
    何聲明或陳述，查無民事訴訟法第三百八十六條各款所列情形，爰依原告之聲請
    ，由其一造辯論而為判決。
三、經查原告主張被告丙○○於九十二年八月四日凌晨三時許，在其飲酒後，吐氣酒
    精濃度超過每公升０‧二五毫克，已不得駕車，竟仍駕駛車號T6—4183號自用小
    貨車，沿基隆市○○路行駛，而欲返回基隆市安樂區○○○街六十二巷二０七號
    五樓住處，嗣於同日凌晨三時五十分許，行經基隆市○○路、義一路口時，本應
    注意汽車行駛至交岔路口，應遵守燈光號誌之指示行進，而依當時天候晴朗，雖
    屬夜間惟有照明，視距良好，道路並無缺陷及其他障礙物等情觀之，亦無不能注
    意之情事，丙○○竟疏未注意其行車方向之燈光號誌係屬禁止行進之紅燈，而仍
    行駛通過，適有訴外人劉興懿騎乘車號BGU—713號重型機車附載原告曾美行經
    上開路口，迨丙○○發現時，已閃避不及，致其所駕駛之上開自用小貨車撞及劉
    興懿所騎乘之上開機車，致曾美受有頭面部多處撕裂傷及挫傷，左額葉硬腦膜
    上顱內出血、顱底骨骨折、肝臟嚴重挫傷並腹內出血、右肘擦傷之傷害之事實，
    ，刑事部份經本院九十二年交訴字第二三號刑事判決，對於被告丙○○以業務過
    失傷害罪、判處有期徒刑七月，又駕駛動力交通工具肇事，致人受傷而逃逸，處
    有期徒刑八月。應執行有期徒刑一年二月之事實，業經本院調閱前開刑事卷宗，
    核閱屬實，兩造對此亦不爭執，自堪信為真實。
四、另被告主張被告乙○○為金星家電行之實際負責人，為被告丙○○之僱用人，將
    其所有之車號T6—4183號自用小貨車交由被告丙○○駕駛，作為執行職務所使用
    ，於被告丙○○執行職務完畢尚未下班返家之前，共同參加金星家電行之同事己○○所邀約之聚餐，席間乙○○明知丙○○即已飲酒而未制止其駕駛執行業務所
    使用之汽車，餐畢乙○○復明知丙○○欲與金星家電行其他員工至他處「續攤」
    ，復未制止其駕駛該汽車，未盡其僱用人對受僱人選任監督之責，致丙○○因飲
    酒過量，不能安全駕駛而肇事，自亦有過失，其二人之過失行為為原告遭受損害
    之共同的原因，而有相當因果關係，依民法第一百八十八條第一項、第一百八十
    五條第一項、第一百九十一條之二前段規定，自應連帶對原告負損害賠償責任等
    語。惟按民法第一百八十八條第一項所謂由僱用人與行為人（即受僱人）連帶負
    損害賠償責任，係指受僱人不法侵害他人之權利，在客觀上足認與執行職務有關
    者而言，故如受僱人因非與執行職務有關之行為不法侵害他人之權利時，殊無適
    用該條項令僱用人連帶負損害賠償責任之餘地（最高法院四十四年度台上字第一
    七○○號、四十九年度台上字第一四六九號判決可資參照）。經查證人己○○、
    甲○○、丁○○於本院九十三年七月二十二日言詞辯論期日均證稱：車禍發生當
    晚，是朋友、同事間相約聚餐，先到基隆八斗子餐廳，後來一部分人，包括被告
    丙○○，又續攤去唱卡拉OK等語，足認被告丙○○肇事時並非在執行職務行為，
    縱認被告乙○○係金星家電行之實際負責人，為被告丙○○之僱用人，依照前揭
    判決意旨，被告乙○○亦不應依民法第一百八十八條第一項負連帶賠償責任。又
    查車號T6—4183號自用小貨車雖登記被告乙○○為車主，惟按行車執照之登記乃
    為行政機關管理之需要而設，尚難據此認定登記車主即為車輛之所有人。而汽車
    既為動產，其所有權之歸屬，自應依民法物權編之規定論斷。經查證人戊○○九
    十三年八月十日於本院言詞辯論期日證述：車號T6—4183號自用小貨車為其介紹
    買賣，當初是被告丙○○找伊買車，因為要貸款，丙○○信用不好，所以找被告
    乙○○登記為車主，才能辦理貸款等語，而證人戊○○僅係介紹買車之業務，並
    無利害關係，其證詞業經其具結在卷，應堪採信，足見車號T6—4183號自用小貨
    車之所有權人應係被告丙○○，被告乙○○對於被告丙○○酒後駕車之行為，依
    法並無阻止之義務，亦無其他行為構成車禍肇事之共同原因，從而原告依據民法
    第一百八十五條第一項、第一百九十一條之二前段規定，請求被告乙○○負連帶
    賠償責任，亦無理由。
五、按因故意或過失，不法侵害他人之權利者，負損害賠償責任；不法侵害他人身體
    、健康、名譽、自由、信用、隱私、貞操、或不法侵害其他人格法益而情節重大
    者，被害人雖非財產上之損害，亦得請求賠償相當之金額。民法第一百八十四條
    第一項前段、第一百九十五條第一項定有明文。經查原告因被告丙○○之過失侵
    權行為，經醫生緊急開刀三次，肝臟切除三分之二，頭部及身體開刀癒後留有疤
    痕、後遺症，身體心理自受有極大痛苦，其請求非財產上之損害賠償，自屬有據
    。本院審酌原告損害實際情況，及原告現為國立海洋大學水產養殖所碩士班研究
    生，被告丙○○為電器維修工人，原告所受精神痛苦等一切情狀，認原告請求一
    百萬元，應屬適當。
六、綜上，原告請求被告丙○○給付一百萬元，及自起訴狀繕本送達翌日即九十三年
    七月二十三日起至清償日止，按週年百分之五計算之利息，為有理由，應予准許
    。逾此部分之請求，為無理由，應予駁回。又原告陳明願供擔保，聲請宣告假執
    行，經核尚無不合，爰酌定相當之擔保金額宣告之；原告其餘假執行之聲請，因
    訴之駁回而失所依據，不予准許。
七、據上論結，本件原告之訴為一部有理由，一部無理由，依民事訴訟法第三百八十
    五條第一項前段、第七十九條前段、第三百九十條第二項，判決如主文。
中　　　華　　　民　　　國　　九十三　　年　　十二  　月　　  三十  　　日
                                臺灣基隆地方法院民事庭
                                        法      官  林李達
右為正本係照原本作成。
對於本件判決如有不服，應於收受送達後二十日內向本院提出上訴書狀，敘述上訴之
理由，上訴於臺灣高等法院，並按他造當事人之人數附具繕本。
中　　　華　　　民　　　國　　九十四　　年　　一　月　      　三    　　日
                                        法院書記官  黃錫煒
